【裁判字號】    88,易,1149
【裁判日期】    890125
【裁判案由】    違反水利法
【裁判全文】
臺灣雲林地方法院刑事判決                        八十八年度易字第一一四九號
    公  訴  人  臺灣雲林地方法院檢察署檢察官
    被      告  丙○○
                戊○○
                丁○○
右列被告等因違反水利法案件，經檢察官提起公訴（八十八年度偵字第二八六二號）
，本院判決如左：
    主  文
丙○○、劉炳村、丁○○共同違反禁止在行水區內傾倒廢棄物，足以妨礙水流之行為
之規定，因而損害他人權益，丙○○處有期徒刑伍月，劉炳村處有期徒刑肆月，丁○○，處有期徒刑貳月，如易科罰金，均以佰元折算壹日，均緩刑年。
    事  實
一、丙○○受己○○之委託，要在己○○女兒鄭如珠所有，並由鄭如珠委託己○○處
    理出售事宜之坐落雲林縣斗南鎮○○段第一０一號土地傾倒廢土。丙○○透過莊
    景彬之介紹，明知劉炳村欲至該地傾倒垃圾等廢棄物，其與劉炳村，及劉炳村所
    僱用至現場掩埋廢棄物之丁○○三人並均明知上開地號土地為北港溪支流崙子溪
    之河川區域，且為行水區，竟本於犯意之聯絡，於八十八年五月十四日晚上九時
    許，由丁○○駕駛其所有之挖土機到上開土地等候，於同晚十點五十分許，由二
    名同具犯意聯絡之不知姓名年籍成年之人，駕駛不詳車號之曳引車二台，運載各
    約四十立方公尺之廢棄物到達上開土地傾倒於該地之原有凹地，丁○○則開始掩
    埋，不久，具有犯意聯絡之張榮華（另經公訴人為不起訴處分）亦駕駛裝載約有
    四十立方公尺廢棄物之車號ＴＨ－七七八號曳引車至現場準備傾倒時，為警於同
    晚十一時五十分當場查獲，並扣得丁○○、張榮華之上開挖土機及曳引車，而悉
    上情。丙○○、劉炳村、丁○○及張榮華等司機之上開行為，因破壞河川生態，
    影響環境衛生，致損害經濟部水利處第五河川局並環保機關對該河川區域管理並
    整治河川之權益。
    理  由
一、訊據被告丙○○矢口否認有何犯行，辯稱：伊並未要被告劉炳村至上址傾倒廢棄
    物，伊只介紹要整地倒廢土云云。被告劉炳村、丁○○則對右開傾倒廢棄物之事
    實坦承不諱，惟亦矢口否認犯行，被告三人均辯稱：並不知道該地係行水區云云
    。然查：上開地號為鄭如珠所有並委託其父己○○出售，己○○復委託被告丙○○於上開傾倒廢土，即委由被告丙○○全權處理等事實，業據證人鄭如珠、己○○證稱屬實，核與被告劉炳村所供己○○稱有事交丙○○處理等語相符，並有土
    地登記簿謄本、房地產委任代理消售契約書各一份在卷足參，又被告丙○○係透
    過莊景彬介紹有廢棄物要傾倒而認識被告劉炳村，被告丙○○知道並同意傾倒廢
    棄土、紙漿、垃圾等物等情，亦為證人莊景彬及被告劉炳村所證無誤。而證人莊
    景彬係被告丙○○聲請傳喚之證人，被告劉炳村復與被告丙○○無何冤隙，信無
    誣陷被告丙○○之處。又現場所傾倒之廢棄物包含垃圾等物，共傾倒有二車每台
    四十立方公尺之廢棄物，另一台由張榮華駕駛者正要傾倒時即為警查獲等事實，
    亦為證人甲○○、乙○○即現場查獲之警員並查獲到案之被告張榮華證供屬實，
    核與被告丁○○所供相符，並有現場照片、勘查紀錄、工作紀錄表等書證附卷足
    參。而傾倒廢棄物之地點係在上開地段第一０一號而非第一０一之一號，因第一
    ０一之一號係道路，並該地係屬北港溪支流崙子溪河川區域，為尋常洪水為達到
    處之行水區各節，亦為證人庚○○即經濟部水利處第五河川局承辦人員到庭結稱
    無疑，有崙子溪河川圖籍第十號標明河道治理計劃線及該計劃用地範圍線、傾倒
    垃圾之區域、並有河川治理區域一覽表在卷可稽，證人乙○○並結稱現場傾倒垃
    圾之地點離崙子溪很近等語明確，參諸被告供明於傾倒垃圾前復均至現場踏勘過
    明確，其等復在夜間傾倒，信在隱瞞犯罪，自均難諉稱不知該處係尋常洪水位達
    到之行水區。再者，被告等人傾倒廢棄物之行為，以其數量之多，足以破壞河川
    生態，業已損害水利單位第五河川局並環保單位對該河川之整治權益，為證人庚○○證稱無訛，且該傾倒行為已造成損害權益之結果，並不因被告於裁判前將該
    垃圾運走有何差異。本件事證明確，被告丙○○聲請傳喚證人陳重仁律師，核無
    必要，其等所辯均係卸責之詞，不足為信，犯行均堪認定，自應依法論科。
二、核被告三人所為，均係犯水利法第九十二條之一第一項中段之罪。公訴意旨認被
    告所傾倒廢棄物之地點包含上述地段第一０一之一號土地，尚有未洽，應予更正
    。被告三人與另被告張榮華及該二名不詳姓名年籍成年之司機間，有犯意之聯絡
    ，行為之分擔，為共同正犯。爰審酌被告三人前無犯罪紀錄，有台灣雲林地方法
    院檢察署刑案資料查註紀錄表在卷足徵，素行良好，被告丙○○為本件犯罪之主
    導人，犯後矢口否認犯行之態度，惟已僱工將現場清理，有現場照片並鎮公所出
    具之清理廢棄物規費繳款書附卷足憑，足認其尚有悔意，並被告劉炳村、丁○○
    坦承部分犯行，具有悔意之態度，及所傾倒之垃圾數量非鉅，等一切情狀，各量
    處如主文所示之刑，並均諭知易科罰金之折算標準。另查被告三人前未曾受有期
    徒刑以上刑之宣告，有上開刑案資料查註紀錄表一紙在卷可稽，其等犯罪後已知
    悔悟，本院認其三人經此教訓後，當益知警惕，信無再犯之虞，因認所宣告之刑
    ，以暫不執行為適當，併予宣告緩刑三年，以勵自新。至扣案之挖土機一台為被
    告丁○○所有，信為其生財養家之工具，爰不為沒收之諭知。
據上論斷，應依刑事訴訟法第二百九十九條第一項前段，水利法第九十二條之一第一
項中段，刑法第十一條前段、第二十八條、第四十一條、第七十四條第一款，罰金罰
鍰提高標準條例第二條，判決如主文。
中      華      民      國      八十九      年    一    月    二十五    日
                                            臺灣雲林地方法院刑事第二庭
                                                法  官  侯  廷  昌
右正本證明與原本無異。
如不服本判決，應於判決送達後十日內向本院提出上訴狀( 應附繕本 )。
                                                書記官  陳  美  華
中      華      民      國      八十九      年    一    月    二十五    日
水利法第九十二條之一第一項
未得主管機關許可，私開或私塞水道者，除通知限期回復或廢止外，處六千元以上三
萬元以下罰鍰；因而損害他人權益者，處三年以下有期徒刑、拘役或科或併科四千元
以上二萬元以下罰金；致生公共危險者，處五年以下有期徒刑，得併科六千元以上三
萬元以下罰金。


司法院資訊處製作；財團法人民間司法改革基金會備份。
